臺灣桃園地方法院刑事判決　　　　　　　 100年度易字第82號
公　訴　人　臺灣桃園地方法院檢察署檢察官
被　　　告　黃文佳
選任辯護人　劉彥良律師
　　　　　　毛仁全律師
　　　　　　陳鄭權律師
被　　　告　葉亭妤
　　　　　　孫榮廷
上二人共同
選任辯護人　毛仁全律師
被　　　告　徐接振
選任辯護人　陳鄭權律師
　　　　　　劉彥良律師
被　　　告　鄒俊彥
　　　　　　郭淇彬
　　　　　　徐鳳霖
上列被告因贓物等案件，經檢察官提起公訴（98年度偵字第1845
0號）， 本院判決如下：
    主  文
黃文佳共同竊盜，處有期徒刑陸月，如易科罰金，以新臺幣壹仟
元折算壹日。
葉亭妤共同竊盜，處有期徒刑伍月，如易科罰金，以新臺幣壹仟
元折算壹日。
孫榮廷共同竊盜，處有期徒刑月，如易科罰金，以新臺幣壹仟
元折算壹日。緩刑貳年。
徐接振共同搬運贓物，處有期徒刑肆月，如易科罰金，以新臺幣
壹仟元折算壹日。
鄒俊彥共同搬運贓物，處拘役肆拾伍日，如易科罰金，以新臺幣
壹仟元折算壹日。緩刑貳年。
郭淇彬共同搬運贓物，處拘役伍拾伍日，如易科罰金，以新臺幣
壹仟元折算壹日。緩刑貳年。
徐鳳霖共同搬運贓物，處拘役伍拾日，如易科罰金，以新臺幣壹
仟元折算壹日。
    事  實
一、黃文佳、葉亭妤、孫榮廷、徐接振、鄒俊彥、郭淇彬均係華
    隆股份有限公司（下稱華隆公司）大園廠員工，黃文佳擔任
    華隆公司料務課調撥組書記員，負責每日進貨紗品數量盤點
    、調度；葉亭妤擔任華隆公司大園廠織布課技佐，負責加工
    現場成品及耗損清點、統計報表製作事宜；孫榮廷亦擔任華
    隆公司料務課成品組書記員，負責完工紗品入庫作業；而徐
    接振為堆高機駕駛，鄒俊彥、郭淇彬為華隆公司頭份廠貨運
    司機，徐鳳霖則為華隆公司子公司華染公司之貨運司機，均
    職司各項原料或成品之堆置、運送業務，然均非該廠廢棄底
    絲、污染絲、管底紗和廢膠管、不良紗品、瑕疵紗品等下腳
    料保管之人。詎因認華隆公司片面更改勞動條件、減薪、欠
    薪，多次勞資協商未果，而為下列犯行：
  (一)黃文佳、葉亭妤共同意圖為自己不法之所有，基於竊盜之犯
    意聯絡，接續自民國96年6 月間起至98年5 月間止，由葉婷
    妤按月私下收集作業後之廢棄底絲、污染絲、管底紗和廢膠
    管至一定數量並裝箱後，葉婷妤即通知被告黃文佳可夾帶上
    開下腳料出售（頻率為每月一至二次，數量為每月數百公斤
    至1 噸不等），其後黃文佳再居中安排、調度，或由葉亭妤
    直接吩咐徐接振，將所竊得之下腳料載運至鄒俊彥、郭淇彬
    、徐鳳霖任一人之貨車上，再由黃文佳聯繫不知情之張景新
    （另經臺灣桃園地方法院檢察署檢察官為不起訴處分），由
    鄒俊彥、郭淇彬、徐鳳霖將上開下腳料運至張景新所有、位
    在桃園縣觀音鄉○○村○○路867 號之嘉祥行資源回收廠鐵
    皮倉庫，至事後款項之分配，係按月結算並由張景新先交付
    黃文佳，再由黃文佳將款項交付予葉婷妤、徐接振、鄒俊彥
    、郭淇彬、徐鳳霖等人。
  (二)黃文佳復承接前揭竊盜之接續犯意，與孫榮廷共同意圖為自
    己不法之所有，基於竊盜之犯意聯絡，自97年7 月起至同年
    12月前後接續共三次，由孫榮廷私下收集作業後之不良紗品
    、瑕疵紗品至一定數量並裝箱後，孫榮廷即通知黃文佳可夾
    帶上開下腳料出售，黃文佳隨即通知推高機駕駛徐接振將所
    竊得之下腳料載運至鄒俊彥、郭淇彬、徐鳳霖任一人之貨車
    上，再由黃文佳聯繫不知情之張景新，由鄒俊彥、郭淇彬、
    徐鳳霖將下腳料運至張景新所有之上開鐵皮倉庫，至事後款
    項之分配，亦係由張景新先交付黃文佳，再由黃文佳將款項
    交付予孫榮廷、徐接振、鄒俊彥、郭淇彬、徐鳳霖等人。
    以上開(一)、(二)方式共竊得華隆公司下腳料約20餘公噸，其後
    由黃文佳與張景新結算、議價，由張景新以每公斤新臺幣（
    下同）30元至40元不等之價格收購，而黃文佳再就所獲贓款
    分配予葉亭妤等人，總計黃文佳獲利約30～40萬元，葉亭妤
    獲利約20萬元，孫榮廷獲利2~3 萬元，徐接振獲利約30萬元
    ，郭淇彬獲利約40萬元，鄒俊彥獲利14～16萬元，徐鳳霖獲
    利約19萬元。
二、案經黃文佳、葉亭妤、孫榮廷、徐接振、鄒俊彥、郭淇彬、
    徐鳳霖自首及華隆公司訴由桃園縣政府警察局大園分局報請
    臺灣桃園地方法院檢察署檢察官偵查起訴。
    理  由
一、證據能力：
  (一)按被告之自白，非出於強暴、脅迫、利誘、詐欺、疲勞訊問
    、違法羈押或其他不正之方法，且與事實相符者，得為證據
    ；被告陳述其自白係出於不正之方法者，應先於其他事證而
    為調查，該自白如係經檢察官提出者，法院應命檢察官就自
    白之出於自由意志，指出證明之方法，刑事訴訟法第156 條
    第1 項、第3 項定有明文。準此，被告、辯護人對檢察官所
    提被告於警詢時及偵查中之供述，其證據能力並無意見（本
    院卷一第63頁參照），復本院亦查無有何顯然不正之方法取
    得情事，而悖於其自由意志，是被告前開供述得為證據，合
    先敘明。
  (二)次按被告以外之人（包括證人、鑑定人、告訴人、被害人及
    共同被告等）於審判外之陳述雖不符刑事訴訟法第159 條之
    1 至之4 等4 條之規定，而經當事人於審判程序同意作為證
    據，法院審酌該言詞陳述或書面陳述作成時之情況，認為適
    當者，亦得為證據；當事人、代理人或辯護人於法院調查證
    據時，知有刑事訴訟法第159 條第1 項不得為證據之情形，
    而未於言詞辯論終結前聲明異議者，視為有前項之同意，同
    法第159 條之5 定有明文。立法意旨在於傳聞證據未經當事
    人之反對詰問予以核實，原則上先予排除。惟若當事人已放
    棄反對詰問權，於審判程序中表明同意該等傳聞證據可作為
    證據；或於言詞辯論終結前未聲明異議，基於尊重當事人對
    傳聞證據之處分權，及證據資料愈豐富，愈有助於真實發見
    之理念，且強化言詞辯論主義，使訴訟程序得以順暢進行，
    上開傳聞證據亦均具有證據能力。查本件下列所引用之被告
    以外之人於審判外之陳述，因公訴人、被告、辯護人均表示
    不爭執其證據能力（本院卷一第61頁反面、第62頁、第63頁
    、第227 頁反面參照），復本院認其作成之情形並無不當情
    形，經審酌後認為適當，故前開審判外之陳述得為證據，併
    此敘明。
  (三)另本院以下所引用之非供述證據，均與本件事實具有自然關
    聯性，且核屬書證、物證性質，又查無事證足認有違背法定
    程序或經偽造、變造所取得等證據排除之情事，復經本院依
    刑事訴訟法第164 條、第165 條踐行物證、書證之調查程序
    ，況公訴人及被告、辯護人對此部分之證據能力亦均不爭執
    ，是堪認均有證據能力。
二、訊據被告黃文佳、葉亭妤、孫榮廷固均坦承上開共同竊盜之
    犯罪事實，惟辯稱：被告黃文佳、孫榮廷、葉亭妤等實係迫
    於現實生活之無奈，始出此下策；因華隆公司自90年10月開
    始即片面變更勞動條件、減薪，多年來經工會抗爭、申請勞
    資爭議調解均告無效，且經年累月結果，每況愈下，甚至拖
    欠薪資，使被告等之家庭、生活均造成影響，例如被告黃文
    佳自77年3 月23日開始任職，原本每月薪資約有30,000元之
    譜，嗣經減薪，致每月薪資僅剩約18,000元之譜，被告葉亭
    妤、孫榮廷亦同此情境。嗣於96年間因與被告黃文佳為工會
    幹部，經常與同事聊天。其間由被告黃文佳與被告葉亭妤聊
    天之際提及：生產線上打下來的不良品，既然公司也沒有什
    麼用處，也許可以拿出去外面看有沒有人要收購，被告黃文
    佳乃想起有一張被告張景新的名片，嗣經以電話與張景新聯
    絡，並詢問有一些管底絲之絲織品有無意願購買，均為公司
    生產線上打下來的不良品，來源沒有問題，張景新表示要看
    過才知道。被告黃文佳乃向張景新表示找時間會請司機將不
    良品之管底絲載給張景新察看，張景新於確認來源並無問題
    之後乃同意要購買，此後即將不良品、管底絲累積相當數量
    後，每月或約一次請司機載往張景新處由其篩選收購，並與
    被告黃文佳結帳付款。因被告葉亭妤每月須負責盤點產品，
    在耗損率範圍內篩選出瑕疵之不良品予以淘汰；且自96年6
    月間開始至98年5 月間設法運出公司，出售予不知情之張景
    新；被告孫榮廷則於97年7 月至同年12月間前後參與3 次。
    然被告黃文佳每次經與張景新結帳取款後即將款項分配於該
    次參與之人員即黃文佳、葉亭妤、堆高機駕駛徐接振、貨車
    司機等人；至於被告孫榮廷係於97年7 月至同年12月間前後
    參僅與3 次，且其參與之3 次係將其取得之瑕疵之不良管底
    絲品與黃文佳共同竊取出售，與被告葉亭妤無關，葉亭妤亦
    未參與分配該3 次之款項，又孫榮廷亦未曾參與分配葉亭妤
    與黃文佳共同竊取出售之款項；亦即孫榮廷於當時既不知葉
    亭妤參與本案、葉亭妤亦不知孫榮廷曾參與本案，渠等彼此
    復未曾朋分款項，自不得認定構成結夥三人以上之加重竊盜
    罪等語。
三、訊據被告徐接振、鄒俊彥、郭淇彬、徐鳳霖就上開共同搬運
    贓物之犯罪事實均坦承不諱，被告徐接振之辯護人並為被告
    之利益辯稱：本件被告葉亭妤、孫榮廷二人分別收集「下腳
    料」並裝箱後，於當下該「下腳料」確實已移入葉婷妤、孫
    榮廷二人自己權力支配之下，而於此階段即已構成竊盜既遂
    ，是爾後推高機駕駛徐接振經黃文佳或葉亭妤或孫榮廷通知
    將下腳料載運至鄒俊彥、郭淇彬、徐鳳霖任一人之貨車上之
    行為，純粹僅係構成搬運贓物罪等語。
四、經查：
  (一)黃文佳、葉亭妤、孫榮廷、徐接振、鄒俊彥、郭淇彬均係華
    隆公司大園廠員工，黃文佳擔任華隆公司料務課調撥組書記
    員，負責每日進貨紗品數量盤點、調度；葉亭妤擔任華隆公
    司大園廠織布課技佐，負責加工現場成品及耗損清點、統計
    報表製作事宜；孫榮廷亦擔任華隆公司料務課成品組書記員
    ，負責完工紗品入庫作業；而徐接振為堆高機駕駛，鄒俊彥
    、郭淇彬為華隆公司頭份廠貨運司機，徐鳳霖則為華隆公司
    子公司華染公司之貨運司機，均職司各項原料或成品之堆置
    、運送業務等情，業據被告自承在卷，並有勞工保險局100
    年8 月10日保承資字第10010331480 號函暨附件資料（黃文
    佳、葉亭妤、孫榮廷、徐接振、鄒俊彥、郭淇彬、徐鳳霖之
    勞工保險被保險人投保資料表）（本院卷一第143-156 頁）
    、華隆公司100 年8 月26日函覆之大園廠組織表、華隆公司
    大園廠織造Tasoln說明、華隆股份有限公司大園總廠廠區、
    華染廠務處人員組織表、華染組織表、華隆股份有限公司工
    員人事薪資系統、華隆股份有限公司工員人事紀錄卡、華染
    人事基本資料檔維護等資料（本院卷一第162-176 頁）附卷
    可稽。
  (二)上揭犯罪事實，迭據被告於警詢、偵查、本院準備及審理程
    序均坦承不諱，核與證人李錦順、王世全、張景新、蘇昭綺
    、陳靜怡、梁寶麗、曹淑華之證述情節相符，並有桃園縣政
    府警察局大園分局偵查隊代保管條、扣押現場照片28張、華
    隆公司之損失預估表、收貨用量對照表、織布廠準備課原絲
    調撥量及單位耗量明細表、大園耐隆廠原料領用及成品及廢
    品統計表、華染原絲領用量及管底紗統計表等文件附卷可稽
    ，及廢紙管13箱、廢膠管9 箱、單紗4 箱、管底紗2 箱扣案
    可佐，堪認被告任意性之自白與事實相符，上揭犯罪事實堪
    以認定。因被告所為是否構成業務上侵占、抑或有結夥人三
    以上竊盜犯行、有無僅屬搬運贓物犯行者，為本案審理中爭
    執事項，以下分別論述之。
五、本件被告是否侵占業務上所持有之物？
  (一)按侵占罪之成立，以侵占之物本屬自己所持有為要件。若將
    他人持有物移歸自己持有，即屬竊盜行為，不得謂為侵占。
    刑法上之侵占罪係以意圖為自己或第三人不法之所有，擅自
    處分自己持有他人所有之物，或變易持有之意思為所有之意
    思而逕為所有人行為，為其成立要件，故行為人侵占之物，
    必先有法律或契約上之原因在其合法持有中者為限，否則，
    如其持有該物，係因詐欺、竊盜或其他非法原因而持有，縱
    其加以處分，自不能論以該罪，最高法院29年上字第3378號
    判例要旨、最高法院92年度台上字第1821號判決意旨可資參
    照。
  (二)經查：黃文佳、葉亭妤、孫榮廷、徐接振、鄒俊彥、郭淇彬
    均係華隆公司大園廠員工，黃文佳擔任華隆公司料務課調撥
    組書記員，負責每日進貨紗品數量盤點、調度；葉亭妤擔任
    華隆公司大園廠織布課技佐，負責加工現場成品及耗損清點
    、統計報表製作事宜；孫榮廷亦擔任華隆公司料務課成品組
    書記員，負責完工紗品入庫作業；而徐接振為堆高機駕駛，
    鄒俊彥、郭淇彬為華隆公司頭份廠貨運司機，徐鳳霖則為華
    隆公司子公司華染公司之貨運司機，均職司各項原料或成品
    之堆置、運送業務等情，既據認定如前（詳上四、(一)），證
    人即華隆公司大園廠前廠長李錦順雖於100 年7 月27日審理
    中證稱：黃文佳、葉亭妤、孫榮廷、徐接振會負責保管管底
    紗或其他成品。各廠來的原料，由黃文佳清點、確認規格後
    ，會有書面上的入庫工作，不能用的會退回，如果葉亭妤發
    現不能用的管底紗，要退回原料廠，廠內的工作是由織布課
    先退回倉庫給黃文佳，由徐接振負責搬運，從退庫直到上游
    廠來載的這段期間，黃文佳要負責看管管底紗，如果是還留
    在織布現場的，是由葉亭妤負責保管，因為不會再有其他人
    去接觸這些東西，這是工作職責等語（本院卷一第125 頁反
    面）。惟此僅係證人李錦順之個人認知，證人李錦順固為案
    發時總廠長，然究非被告等人之直屬主管（本院卷一第124
    頁反面），且於審理中作證時據案發時已逾兩年，其對各被
    告當時負責之職掌內容得否為清晰明確之記憶及瞭解，已非
    無疑，此觀證人李錦順於本院交互詰問之初亦自承其不清楚
    被告孫榮廷之工作內容，其係根據華隆公司為本案製作之入
    出貨之流程圖而為證述益徵（本院卷一第125 頁），自不得
    單以證人李錦順之個人主觀認知遽為被告等人權限與職掌之
    認定。
  (三)再觀諸證人李錦順亦證稱：「黃文佳、孫榮廷、徐接振都是
    在料物課，葉亭妤那時是在織布廠的織布課；黃文佳是負責
    收各廠來的原料，清點數量後入倉庫，他應該算是書記倉管
    員；孫榮廷的職務我不是很清楚，因為已經經過兩年了；徐
    接振是開堆高機的，各廠來的原料，清點、搬下後運到倉庫
    ，他是搬運工；葉亭妤是在織布課，要用什麼原料要與料物
    課聯繫，把倉庫的原料領出來給現場使用；他們職務間的關
    聯應該是上下游的關係，現場需要原料，要向料物課申請。
    原料從油廠進入廠內，料物課的書記倉管員黃文佳就去清點
    數量、確認規格，如正確無誤，就請搬運工徐接振搬到指定
    地點存放，他們有時候現場急用，就直接搬到現場使用，有
    時候不急用，就入庫，如果是急用，雖然先拿去使用，但是
    之後還是會補單，我比較不清楚孫榮廷的職務，葉亭妤的工
    作是現場要用什麼紗要去跟料物課的黃文佳領用紗，故他們
    之間工作上常常要聯繫」等語（本院卷一第124 頁反面、第
    125 頁）。互核卷附華隆公司100 年8 月26日函覆之大園廠
    組織表、華隆公司大園廠織造Tasoln說明、華隆股份有限公
    司大園總廠廠區、華染廠務處人員組織表、華染組織表、華
    隆股份有限公司工員人事薪資系統、華隆股份有限公司工員
    人事紀錄卡、華染人事基本資料檔維護等資料（本院卷一第
    162-176 頁）可知：被告黃文佳係擔任華隆公司大園廠物料
    書記員，管理公司裡進出貨物調度（包含絲的成品）及倉儲
    成品數量的管控，負責點收貨品，根據出貨單清點，是否有
    足夠數量，並不負責廢紗、廢料、瑕疵紗品等下腳料之保管
    ；被告葉亭妤係華隆公司大園廠現場流程統計員，負責清點
    現場使用的緯紗，每日進料，由黃文佳點收後，交給現場人
    員，扣除現場使用量，及正常耗損，點收剩餘品數量是否足
    夠，也製作每日的生產日報表，亦不負責保管下腳料；被告
    孫榮廷亦係華隆公司料物科書記員，負責將現場製作完畢的
    成品根據生產日報表入庫及點收，亦不負責下腳料之保管。
    而徐接振為堆高機駕駛，鄒俊彥、郭淇彬為華隆公司頭份廠
    貨運司機，徐鳳霖則為華隆公司子公司華染公司之貨運司機
    ，均職司各項原料或成品之堆置、運送業務，亦均不負責下
    腳料之保管。被告等人事實上對於該等下腳料並無獨立支配
    之管領能力，渠等僅係利用職務上得以接觸下腳料之機會，
    利用華隆公司對於財物之支配力之一時弛緩，乘機取得移歸
    自己持有，並進而運出廠外變賣處分，即與侵占罪應具之條
    件不符，合先敘明。
六、本案下腳料經被告葉婷妤或被告孫榮廷將之收集成箱控管之
    際，客觀上是否即已歸屬渠等實力支配之下，而屬竊盜既遂
    ？被告徐接振、鄒俊彥、郭淇彬、徐鳳霖係共同竊盜或搬運
    贓物？
  (一)按「竊盜罪既遂與未遂之區別，應以所竊之物已否移入自己
    權力支配之下為標準。若已將他人財物移歸自己所持，即應
    成立竊盜既遂罪。至其後將已竊得之物遺棄逃逸，仍無妨於
    該罪之成立。」、「查竊取行為是否既遂，應以其已否移入
    自己實力支配之下為區別之標準，而非以是否已搬運上車或
    已否移出室外為斷。原判決事實欄記載上訴人已將行竊之衣
    櫥等物，綑紮妥當，果係如此，當係已將竊得之財物移入自
    己實力支配之下，能否謂仍屬未遂，殊非無疑。」、「刑法
    上竊盜罪既遂未遂區分之標準，係採權力支配說，即行為人
    將竊盜之客體，移入一己實力支配之下者為既遂，若著手於
    竊盜，而尚未脫離他人之持有，或未移入一己實力支配之下
    者，則為未遂。又究係預備竊盜或竊盜未遂，則專以行為人
    是否已著手於竊盜行為之實施為斷，如未著手於竊盜行為之
    實施，依現行刑法並不處罰預備竊盜。」，最高法院17年上
    字第509 號判例要旨、最高法院76年度台上字第3530號判決
    要旨、最高法院84年度台上字第2256號判決要旨可資參照。
  (二)揆諸前揭判例意旨，可知竊盜罪之既遂與未遂之評價標準係
    在於客觀上行為人對於竊盜之標的究竟是否已置於實力支配
    之下。本案告訴人華隆公司固於廠區大門設置警衛管制進出
    之人、車，然此究為告訴人管控廠區人、車進出秩序、維護
    安全之措施，縱然附隨有進出車輛之檢查，亦以核對貨車進
    出是否與調派指令相符，亦為管制車輛措施之範圍。對於廠
    區內財物之支配實不應全然以大門警衛為判斷之標準；蓋若
    以經過大門警衛為既、未遂之判斷標準，則若於廠區內竊得
    財物未經過大門警衛（例如經由其他各種管道，從小門、越
    牆、挖地道等），是否即無既遂之問題？若大門警衛曠職、
    突發性因素不在、撤除等，則又該如何判斷？類此將失去具
    體明確之判斷標準或衍生判斷標準不一之疑慮。故如本案利
    用貨車夾帶竊得之不良紗品出廠販售牟利，所應審究者厥為
    ：在本案不良紗品經被告葉婷妤或被告孫榮廷將之收集成箱
    控管之際，客觀上是否即已歸屬渠等實力支配之下，即已屬
    竊盜既遂？
  (三)本案遭私運出廠變賣之「下腳料」，乃係由現場負責管理的
    葉亭妤、孫榮廷二人分別收集（並裝箱）後，即通知被告黃
    文佳今日可夾帶下腳料出售，被告黃文佳隨即通知貨車司機
    鄒俊彥、郭淇彬、徐鳳霖之任一人，且由被告葉亭妤、孫榮
    廷各別通知推高機駕駛徐接振將所收集之下腳料載運至鄒俊
    彥、郭淇彬、徐鳳霖任一人之貨車上，業如前述，是在此過
    程中，即可知「下腳料」係由現場負責管理的葉亭妤、孫榮
    廷二人分別收集並裝箱後，即表示此實已移入葉婷妤、孫榮
    廷二人自己權力支配之下，而已構成竊盜既遂，且葉婷妤亦
    係負責負責紗的調度，生產前置工作之統計，生產後之統計
    ，是葉亭妤於下腳料收集後要如何統計於當下根本無人知道
    ，事後也無法查證，況且李錦順亦直言，成品出廠時，大門
    之警衛也只是大概查核一下出廠之貨品，根本不可能一一查
    核出廠之貨品，此觀諸華隆公司大園廠前廠長李錦順於審理
    中證稱：警衛不可能一一卸下來看，只會大概看一下東西出
    去有沒有經上面批准，也會看項目，主要是不要讓別人把其
    他東西載走，主要是看各廠處的主管是否有簽名，這個東西
    是否要出去，但實際上無法一一卸下核對等語明確（本院卷
    一第125 頁反面），職此，可知葉亭妤、孫榮廷二人分別收
    集「下腳料」並裝箱後，當下該「下腳料」確實已移入葉婷
    妤、孫榮廷二人自己實力支配之下，而於此階段即已構成竊
    盜既遂，是爾後推高機駕駛徐接振經黃文佳或葉亭妤或孫榮
    廷通知將下腳料載運至鄒俊彥、郭淇彬、徐鳳霖任一人之貨
    車上，以及鄒俊彥、郭淇彬、徐鳳霖嗣後將下腳料運至張景
    新之鐵皮倉庫之行為，均純粹僅係構成搬運贓物罪。
七、被告黃文佳、葉亭妤、孫榮廷所涉犯者究為普通竊盜罪責抑
    或涉及結夥三人以上之加重竊盜罪責？
  (一)按「意圖為自己或第三人不法之所有，而竊取他人之動產者
    ，為竊盜罪，處五年以下有期徒刑、拘役或五百元以下罰金
    。」、「犯竊盜罪而有左列情形之一者，處六月以上、五年
    以下有期徒刑：四結夥三人以上而犯之者。」，刑法第320
    條第1 項、同法第321 條第1 項第4 款定有明文。「刑法分
    則或刑法特別法中規定之結夥二人或三人以上之犯罪，應以
    在場共同實施或在場參與分擔實施犯罪之人為限，不包括同
    謀共同正犯在內。司法院大法官會議釋字第109 號解釋『以
    自己共同犯罪之意思，事先同謀，而由其中一部分之人實施
    犯罪之行為者，均為共同正犯』之意旨，雖明示將『同謀共
    同正犯』與『實施共同正犯』併包括於刑法總則第28條之『
    正犯』之中，但此與規定於刑法分則或刑法特別法中之結夥
    犯罪，其態樣並非一致。」，最高法院76年台上字第7210號
    判例要旨亦可資參照。次按共同正犯之所以應對其他共同正
    犯所實施之行為負其全部責任者，以就其行為有犯意之聯絡
    為限，若他犯所實施之行為，超越原計畫之範圍，而為其所
    難預見者，則僅應就其所知之程度，令負責任，未可概以共
    同正犯論，最高法院50年台上字第1060號判例意旨可資參照
    。
  (二)經查：本件被告黃文佳與被告葉亭妤共同竊盜下腳料之行為
    ，與被告黃文佳與被告孫榮廷共同竊盜下腳料之行為，就被
    告黃文佳而言，固可認主觀上均係基於一整體之不法所有意
    圖與犯罪計畫，而以相同模式、基於單一犯意接續所為（詳
    下「八」所述），然被告葉亭妤當時並不知悉且無法預見孫
    榮廷亦有與黃文佳共同竊盜；孫榮廷亦未知悉及預見葉亭妤
    廷亦有與黃文佳共同竊盜；且被告葉亭妤並未參與分配孫榮
    廷收集下腳料竊盜售出之款項，被告孫榮廷亦未參與分配葉
    亭妤收集下腳料竊盜售出之款項，三人更從未同時在場共同
    實施或在場參與分擔實施犯罪等節，業據被告黃文佳、葉亭
    妤、孫榮廷分別於本院審理時經分離審判程序結證明確（本
    院卷一第213-219 頁）。被告葉亭妤與被告孫榮廷分別與被
    告黃文佳合作，將下腳料透過司機夾帶出廠出售牟利部分犯
    罪行為模式固然類似，亦有部分共犯重疊，然犯罪所得並無
    互相朋分，被告葉亭妤、孫榮廷相互間就其行為並無犯意之
    聯絡，被告黃文佳與被告孫榮廷所實施之共同竊盜行為，對
    被告葉亭妤而言，已超越原計畫之範圍，而為其所難預見，
    揆諸前揭判例意旨，被告葉亭妤僅應就其所知之程度負其責
    任；被告黃文佳與被告葉亭妤所實施之共同竊盜行為，對被
    告孫榮廷而言亦復如是，更何況被告黃文佳、葉亭妤、孫榮
    廷三人亦從未同時在場共同實施或在場參與分擔實施犯罪，
    自不得認定渠等構成結夥三人以上之加重竊盜罪。
八、核被告黃文佳、葉亭妤就犯罪事實(一)所為，係犯刑法第320
    條第1 項之竊盜罪，被告黃文佳與葉亭妤間有犯意聯絡及行
    為分擔，應論以共同正犯；核被告黃文佳、孫榮廷就犯罪事
    實(二)所為，係犯刑法第320 條第1 項之竊盜罪，被告黃文佳
    與孫榮廷間有犯意聯絡及行為分擔，應論以共同正犯；起訴
    意旨認被告黃文佳、葉亭妤、孫榮廷係犯刑法第321 條第1
    項第4 款之加重竊盜罪，尚有未洽，惟二者之社會基本事實
    同一，爰依法變更起訴法條。被告黃文佳、葉亭妤、孫榮廷
    前後多次之竊盜犯行，主觀上各均係基於一整體之不法所有
    意圖，而以相同模式為之，當係各基於單一犯意接續所為，
    侵害相同被害人之財產法益，因此各個舉動應不過為其犯罪
    行為之一部分，皆應包括於一行為予以評價而論以接續犯，
    應各論以單一竊盜罪為已足。核被告徐接振、鄒俊彥、郭淇
    彬、徐鳳霖所為則均係犯同法第349 條第2 項之搬運贓物罪
    。被告徐接振、鄒俊彥、郭淇彬、徐鳳霖間就上開搬運贓物
    犯行間有犯意聯絡及行為分擔，應論以共同正犯，渠等多次
    搬運贓物之犯行，亦係於密切接近之時地實施，侵害同一之
    法益，各行為之獨立性極為薄弱，且係出於同一搬運贓物之
    目的，依一般社會健全觀念，在時間差距上，難以強行分開
    ，應視為數個舉動之接續施行，合為包括之一行為予以評價
    ，亦屬接續犯，應各論以單一之搬運贓物罪為已足。
九、被告是否符合自首之要件，亦為本案爭點，以下敘明之：
  (一)按「刑法第62條所謂未發覺之罪，凡有搜查權之官吏，不知
    有犯罪之事實，或雖知有犯罪事實，而不知犯罪人為何人者
    ，均屬之。」；又「刑法第62條之所謂發覺，係指有偵查犯
    罪職權之公務員已知悉犯罪事實與犯罪人而言，而所謂知悉
    ，固不以確知其為犯罪之人為必要，但必其犯罪事實確實存
    在，且為該管公務員所確知，始屬相當。」；另按「犯人在
    犯罪未發覺之前，向該管公務員告知其犯罪事實，而不逃避
    接受制裁，即與刑法第62條規定自首之條件相符，不以言明
    『自首』並『願受裁判』為必要。」，「自首祇以在犯罪未
    發覺前，自行申告其犯罪事實於該管公務員，而受法律上之
    裁判為要件，至其方式係用言詞或書面，以及係自行投案或
    託人代行，係直接向偵查機關為之，抑向非偵查機關請其轉
    送，均無限制。」、「自首以對於未發覺之罪投案而受裁判
    為要件，至其方式雖不限於自行投案，即託人代理自首或向
    非偵查機關請其轉送，亦無不可，但須有向該管司法機關自
    承犯罪而受裁判之事實，始生效力，若於犯罪後，僅向被害
    人或非有偵查犯罪職務之公務員陳述自己犯罪之事實，而無
    受裁判之表示，即與自首之條件不符。」最高法院26年渝上
    字第1839號判例參照，最高法院75年台上字第1634號判例、
    最高法院63年台上字第1101號判例意旨、24年上字第1162號
    、50年台上字第65號判例意旨可資參照。
  (二)經查：本案發生之後，經華隆公司查訪詢問被告等人，且經
    被告等人坦承犯案並書寫自白書後，因被告等人主動想自首
    ，因而華隆公司同意在98年7 月16日由幹部帶涉案之六人到
    派出所向警方坦承犯行，業據證人李錦順於警詢時證述明確
    （98年度偵字第18450 號卷第50-51 頁）。華隆公司指派廠
    長李錦順前往警局說明，並表示被告等人願意到派出所說明
    ，但在被告等人於98年7 月16日配合前往警局製作警詢筆錄
    之前，華隆公司均尚未提出告訴或告發，係至98年8 月4 日
    李錦順始代表華隆公司對被告等人提出告訴，堪認於98年7
    月16日李錦順至警局僅係單純代為轉達被告等人願意自首之
    意思表示，而依卷附各該被告98年7 月16日之警詢筆錄，被
    告葉亭妤之警詢筆錄時間為14時12分至14時35分，被告孫榮
    廷之警詢筆錄時間為14時45分至14時58分，徐接振之警詢筆
    錄時間是13時10分至13時25分，郭淇彬之警詢筆錄時間為14
    時20分至14時38分，鄒俊彥之警詢筆錄時間為14時58分至15
    時12分，徐鳳霖之警詢筆錄時間為15時35分至15時48分，黃
    文佳之警詢筆錄時間則為同日17時40分至19時10分，被告黃
    文佳以外之其他被告固然早先一步到達警局並製作筆錄，且
    被告黃文佳亦已於當日隨後自行趕至警局並製作警詢筆錄，
    坦承一切涉案之情節，以上事實業經本案之承辦員警即大園
    分局偵查隊小隊長簡士堯到庭具結證述綦詳（本院卷一第92
    -98 頁），並有各該被告之警詢筆錄在卷可按；揆諸前揭判
    例意旨，被告顯然係在警方尚未確認犯罪事實及犯罪人為何
    人之前已向警方自首坦承犯罪事實，並於實際製作警詢筆錄
    之前已先由李錦順代為轉達願意自首之意思，而被告黃文佳
    亦係在警方尚未完全確認犯罪事實之前亦已向警方自首坦承
    犯罪事實；況且，依當時警方製作警詢筆錄之際，被告等均
    既已決意前往警局自首，縱然到達時間前後略有差異，抑或
    因警方人力不足，無法對多位被告同時進行筆錄製作，而有
    時間上筆錄製作先後之差異，然應不得以此而從形式上判斷
    以製作在先者始生自首之效力，而使製作在後者即不生自首
    之效力，因而蒙受訴訟上之不利益，若此顯然欠缺公平性。
    故本案被告均應符合自首之要件，堪可確認，爰均依刑法第
    62條減輕其刑。
十、爰審酌本件被告黃文佳、孫榮廷、徐接振、鄒俊彥、郭淇彬
    、徐鳳霖均未有犯罪前科，被告葉亭妤曾受緩刑宣告期滿未
    經撤銷，其刑之宣告亦已失其效力，此有臺灣高等法院被告
    前案紀錄表附卷可憑，素行均尚可。渠等之犯案動機為被告
    認華隆公司片面更改勞動條件、減薪、欠薪，多次勞資協商
    未果，此有桃園縣政府勞資爭議調解紀錄；華隆股份有限公
    司資產、負債、淨值及損益彙總表；華隆股份有限公司頭份
    總廠總廠長室97年6 月12日公告；92年1 月至97年3 月效率
    獎金發給明細；華隆股份有限公司大園總廠產業工會第5 屆
    第9 次理監事會議紀錄、第6 屆第2 次代表大會會議紀錄、
    第6 屆第5 次理監事會會議紀錄、第6 屆第7 次理監事〈定
    期〉會議紀錄、第6 屆第3 次代表大會會議紀錄、第6 屆第
    3 次臨時理監事會議、第7 屆第3 次理監事會會議紀錄、第
    7 屆第4 次理監事會會議紀錄、第7 屆第1 次臨時理監事會
    會議紀錄、第7 屆第5 次理監事會會議紀錄、第7 屆第6 次
    理監事會議；華隆股份有限公司函文；被告黃文佳之薪資資
    料等附卷可稽（98年度偵字第18450 號卷第102-135 頁），
    詎被告未循正當管道救濟，而以此不法之共同竊盜、搬運贓
    物犯行圖謀私利之犯罪手段、參與情節、犯罪所得、對華隆
    公司造成之損害，及犯後均始終坦承犯行，被告孫榮廷、鄒
    俊彥、郭淇彬已與華隆公司各以160 萬元成立和解，取得告
    訴人之諒解，業據告訴代理人陳明在卷（本院卷一第228 頁
    ），並有華隆公司與被告鄒俊彥、郭淇彬之和解書、支票影
    本（99年度審易字第1247號卷第99-103頁）、華隆公司與被
    告孫榮廷之和解書（本院卷一第14-15 頁）可憑。黃文佳、
    葉亭妤、徐接振亦已分別賠償15萬元、15萬元、8 萬元予告
    訴人，此亦有存證信函及匯票、提存書可憑等一切情狀，分
    別量處如主文所示之刑，並均諭知易科罰金之折算標準。
十一、按刑法第59條規定犯罪之情狀顯可憫恕者，得酌量減輕其刑
    ，固為法院依法得自由裁量之事項，然非漫無限制，必須犯
    罪另有特殊之原因與環境，在客觀上足以引起一般同情，認
    為即予宣告法定低度刑期尤嫌過重者，始有其適用。是為此
    項裁量減刑時，必須就被告全部犯罪情狀予以審酌在客觀上
    是否有足以引起社會上一般人之同情，而可憫恕之情形，始
    稱適法（最高法院45年台上字第1165號判例參照）。又刑法
    第59條之「犯罪之情狀」與第57條之「一切情狀」，兩者固
    非有截然不同之領域，於裁判上酌量減輕其刑時，雖亦應就
    犯罪一切情形予以考量，但仍應審酌其犯罪情狀有無「顯可
    憫恕」之事由。故適用刑法第59條酌量減輕其刑時，雖不排
    除審酌同法第57條所列舉10款之事由，惟其程度必須達於犯
    罪之情狀「顯可憫恕」者，始可予以酌減（98年度台上字第
    5454號判決參照）。另按刑法第59條規定，犯罪之情狀可憫
    恕者，認科以最低度刑仍嫌過重者，得酌量減輕其刑，同法
    第57條規定，科刑時應審酌一切情狀，尤應注意下列事項（
    共10款）為科刑重輕之標準，兩條適用上固有區別，惟所謂
    「犯罪之情狀」與「一切情狀」云云，並非有截然不同之領
    域，於裁判上酌減其刑時，應就犯罪一切情狀（包括第57條
    所列舉之10款事項），予以全盤考量，審酌其犯罪有無可憫
    恕之事由（即判例所稱有特殊之原因與環境等等，在客觀上
    足以引起一般同情，以及宣告法定低度刑，是否猶嫌過重）
    ，以為判斷，故適用第59條酌量減輕其刑時，並不排除第57
    條所列舉10款事由之審酌，惟其程度應達於確可憫恕，始可
    予以酌減（最高法院70年度第6 次刑事庭會議決議參照）。
    查被告行為時均屬青壯，不思以正當途徑解決勞資爭議，卻
    欲藉竊盜、贓物方式獲取金錢，嚴重影響社會治安及侵害被
    害人財產法益，衡情並無何等足以引起一般同情之客觀情狀
    而應予以憫恕，難認有「犯罪具有特殊之原因或環境，依據
    客觀觀察，足以引起一般同情，認可憫恕，如科以法定最輕
    刑期，仍嫌過重」之情形，即無適用刑法第59條酌量減輕其
    刑之餘地。至於被告犯後有無坦承犯行，有無與被害人成立
    和解等情狀，均屬法定刑度內量刑之參考事項，與犯罪情狀
    有無特殊堪以憫恕之情事有別。辯護人雖為被告請求適用刑
    法第59條酌減其刑云云，尚乏依據，亦核與刑法第59條不合
    ，自不足憑採。
十二、末查被告孫榮廷、鄒俊彥、郭淇彬均未曾受有期徒刑以上刑
    之宣告，分別有渠等之臺灣高等法院被告全國前案紀錄表在
    卷可按，及犯後均始終坦承犯行，被告孫榮廷、鄒俊彥、郭
    淇彬已與華隆公司各以160 萬元成立和解，取得告訴人之諒
    解並同意給予緩刑，業據告訴代理人陳明在卷（本院卷一第
    228 頁），並有前開和解書、支票影本可憑，其偶因一時貪
    慾圖便，思慮欠周，致觸犯本案犯行，犯後均悔意甚殷，經
    此刑之教訓，自當知所警惕，而無再犯之虞，本院認前開對
    其三人所宣告之刑，均以暫不執行為適當，爰各併予宣告如
    主文所示之緩刑，以啟自新。
據上論斷，應依刑事訴訟法第299 條第1 項前段、第300 條，刑
法第28條、第320 條第1 項、第349 條第2 項、第41條第1 項前
段、第62條、第74條第1 項第1 款，刑法施行法第1 條之1 第1
項、第2 項前段，判決如主文。
本案經檢察官陳淑蓉到庭執行職務。
中    華    民    國   100    年    10    月    28    日
                  刑事第六庭審判長法  官    錢建榮
                                  法  官    王鐵雄
                                  法  官    游智棋
以上正本證明與原本無異。
如不服本判決應於收受判決後10日內向本院提出上訴書狀，並應
敘述具體理由。其未敘述上訴理由者，應於上訴期間屆滿後20日
內向本院補提理由書（均須按他造當事人之人數附繕本）「切勿
逕送上級法院」。
                                  書記官    陳育萱
中    華    民    國   100    年    11    月    1     日
附錄本案論罪科刑法條：
中華民國刑法第320條
（普通竊盜罪、竊佔罪）
意圖為自己或第三人不法之所有，而竊取他人之動產者，為竊盜
罪，處5  年以下有期徒刑、拘役或5 百元以下罰金。
意圖為自己或第三人不法之利益，而竊佔他人之不動產者，依前
項之規定處斷。
前二項之未遂犯罰之。
中華民國刑法第349條
（普通贓物罪）
收受贓物者，處3 年以下有期徒刑、拘役或5 百元以下罰金。
搬運、寄藏、故買贓物或為牙保者，處5 年以下有期徒刑、拘役
或科或併科1 千元以下罰金。
因贓物變得之財物，以贓物論。